【裁判字號】    89,簡上,73
【裁判日期】    900928
【裁判案由】    傷害
【裁判全文】
臺灣高雄地方法院刑事判決                          八十九年度簡上字第七三號
    上  訴  人  甲○○
    即  被  告
右列上訴人因傷害案件，不服臺灣高雄地方法院岡山簡易庭八十九年度岡簡字第三號
中華民國八十九年二月二十三日第一審簡易判決（聲請簡易判決處刑案號：八十八年
度偵字第二四四二四號），提起上訴，本院判決如左：
    主  文
原判決撤銷。
甲○○傷害人之身體，處拘役參拾日，如易科罰金，以佰元折算壹日。
    事  實
一、甲○○於民國八十八年九月二十七日下午八時許，在高雄縣岡山鎮○○路二九六
    巷二六號住處，因見其弟乙○○與丙○○夫妻爭吵扭打，本欲勸架，惟竟基於傷
    害之故意，徒手毆打及腳踢丙○○，嗣見丙○○衝向廚房，復以手從丙○○背後
    抓住丙○○之頭髮，將其拖出廚房，致丙○○受有右眼瞼皮下瘀血三乘四公分、
    左眼瞼皮下瘀血五乘四公分、右手臂皮下瘀血五乘五公分、左手臂皮下瘀血四乘
    四公分、左下肢皮下瘀血五乘四公分之傷害。
二、案經丙○○訴請臺灣高雄地方法院檢察署檢察官偵查起訴。
    理  由
一、訊據上訴人即被告甲○○矢口否認有右開傷害犯行，辯稱：當天是告訴人丙○○
    跟案外人乙○○打架，伊去勸架，因為他們扭打在一起我用腳把他們分開，我看
    到丙○○衝到廚房，怕她拿菜刀，會發生危險，我就拉住她的頭髮不讓她進入廚
    房，我沒有打她云云。
二、惟查：
  (一)告訴人丙○○於檢察官偵訊時陳稱：「甲○○於八十八年九月二十七日晚上八時
    ，在家裏大莊路二九六巷二六號，因為我與我先生鬥嘴，甲○○就下手打我，拳
    打腳踢」、「當時我和我先生吵架，甲○○衝下來就用腳踢我，用手抓我頭髮，
    他（指被告）也用力打我，他（指被告）有說我沒拿到身份證，打死我又怎樣」
    等情（偵卷第五頁、第五頁反面、第十一頁反面、第十一頁）；嗣於本院審理時
    亦表示：「我當時跟我先生在吵架，我們只是拉衣服，被告從樓上下來不發一語
    ，就用手打我的頭部，我倒地的時候，他（指被告）還用腳踢我，我身上的傷是
    他（指被告）造成的」等語（本院九十年九月十四日審判筆錄），核與證人即被
    告之弟乙○○證稱：「告訴人往廚房去拿菜刀的時候，我哥哥從後面踹他一腳，
    她跌倒了，起來又往廚房跑，我哥哥抓住他的頭髮。」（本院九十年九月十四日
    審判筆錄）等語之情節相符，堪信其所言非虛。
  (二)再者，告訴人丙○○確因前述傷害行為，受有右眼瞼皮下瘀血三乘四公分、左眼
    瞼皮下瘀血五乘四公分、右手臂皮下瘀血五乘五公分、左手臂皮下瘀血四乘四公
    分、左下肢皮下瘀血五乘四公分傷害等情，有驗傷診斷書一紙在卷足憑，並有告
    訴人所提出之照片二幀附卷可資佐證，益證被告空言否認犯行不足採信。
  (三)至於證人乙○○雖於本院調查時稱：「（他頭部和眼部的傷是你打的？）臉部是
    我打的，頭部我不記得，手臂的傷是我抓的。」（本院八十九年七月二十五日審
    訊問筆錄）「（你對這兩張傷單有何意見）丙○○的傷是我打的。」（本院九十
    年五月二十二日訊問筆錄）「（到底那一天是你打你太太，還是你哥哥也有參與
    ？）是我打的，我掐她的脖子，還有打她的臉。」（本院九十年九月十四日審判
    筆錄）云云，然其於本院九十年九月十四日審理時之證述與告訴人所陳相符，係
    屬真實，已如前述，則其於本院八十九年七月二十五日、九十年五月二十日訊問
    所言，應為手足間迴護之詞，不足採信。
  (四)縱上所述，本件事證明確，被告之犯行堪以認定。
二、核被告所為，係犯刑法第二百七十七條第一項之普通傷害罪。原審認被告罪證明
    確，予以論科，固屬卓見。惟被告犯罪行為後，刑法第四十一條業經立法院於九
    十年一月四日修正為第四十一條第一項︰「犯最重本刑為五年以下有期徒刑之刑
    之罪，而受六個月以下有期徒刑或拘役之宣告，因身體、教育、職業、家庭之關
    係或其他正當事由，執行顯有困難者，得以一元以上三元以下折算一日，易科罰
    金。」，並經總統於九十年一月十日公布施行，將易科罰金之適用範圍擴大為最
    重本刑五年以下有期徒刑之罪，而易服勞役及期間、數罪併罰之定執行刑、緩刑
    及易以訓誡、易科罰金各事項，均應依新法〈最高法院二十四年七月民刑庭總會
    （二）意旨參照〉，本件被告行為後法律既有變更，雖其所犯之罪原在得易科罰
    金之適用範圍，仍應依刑法第二條第一項前段之規定，併諭知易科罰金之折算標
    準，原審未及比較適用，於法自有未合。上訴意旨謂被告只是勸架，並無毆打告
    訴人云云，雖無理由，然原審判決既有上述違法之處，自應予以撤銷，由本院自
    為判決。茲審酌被告尚無前科，有臺灣高等法院被告全國前案紀錄表及臺灣高雄
    地方法院檢察署刑案資料查註記錄表各一份在卷可稽，素行非劣。惟被告為人兄
    長，僅因細故即拳腳相向，犯後猶否認犯行，態度不佳，全無悔意，另斟酌告訴
    人所受傷害及其他一切情狀，爰量處如主文所示之刑，並諭知如易科罰金之折算
    標準。
據上論斷，應依刑事訴訟法第四百五十五條之一第三項、第三百六十九條第一項前段
、第三百六十四條、第二百九十九條第一項前段，刑法第二百七十七條第一項、第二
條第一項前段、修正後第四十一條第一項前段，罰金罰鍰提高標準條例第一條前段、
第二條，判決如主文。
本案經檢察官何景東到庭執行職務。
中      華      民      國      九  十      年    九    月    二十八    日
                                臺灣高雄地方法院刑事第七庭
                                    審判長法  官    裕  斗
                                          法  官  林  家  賢
                                          法  官  何  秀  燕
右正本證明與原本無異。
不得上訴。
                                          書記官  邱  靜  銘
中      華      民      國      九  十      年    九    月    二十八    日
附錄本案判決論罪科刑之法條
中華民國刑法第二百七十七條第一項：
 (普通傷害罪)
傷害人之身體或健康者，處三年以下有期徒刑、拘役或一千元以下罰金。


司法院資訊處製作；財團法人民間司法改革基金會備份。
